臺灣板橋地方法院刑事判決　　　　　　　　95年度自字第44號
自　訴　人　乙○○
自訴代理人　彭志傑律師
被　　　告　丙○○原名曾麗樺.
選任辯護人　陳麗玢律師
上列被告因詐欺案件，經自訴人提起自訴，本院判決如下：
    主      文
丙○○無罪。
    理      由
一、自訴意旨略以：被告丙○○於民國九十五年一月間，以隱瞞
    其向房屋所有人所承租之店面（址設於台北縣五股鄉○○○
    路七０巷巷口）租賃期限僅至九十五年七月間之詐術，將系
    爭店面之營業連同器具（舊冰箱二台、煎台機、封口機、爐
    子等），以新台幣（下同）二十二萬元頂讓予自訴人乙○○
    ，並將該店面出租予自訴人，雙方於九十五年二月一日簽訂
    租賃契約，每月租金一萬八千元，租期一年（即自九十五年
    二月一日至九十六年一月三十一日）。自訴人於九十五年五
    月間因家庭因素無法繼續經營，擬將該店面頂讓時，始發覺
    房屋所有人與被告之租賃契約租期僅至九十五年七月間，致
    自訴人無法頂讓，且只能營業至九十五年七月間，造成自訴
    人遭被告詐騙頂讓金二十二萬元之損害，因認被告涉犯刑法
    第三百三十九條第一項之詐欺取財罪嫌云云。
二、按犯罪事實應依證據認定之，無證據不得認定犯罪事實；又
    不能證明被告犯罪者，應諭知無罪之判決，刑事訴訟法第一
    百五十四條第二項、第三百零一條第一項分別定有明文。次
    按刑法第三百三十九條第一項詐欺取財罪之成立，以意圖為
    自己或第三人不法所有，以詐術使人將本人或第三人之物交
    付為要件，所謂以詐術使人交付，必須被詐欺人因其詐術而
    陷於錯誤，若其所用方法，不能認為詐術，亦不致使人陷於
    錯誤，即不構成該罪（最高法院四十六年台上字第二六０號
    判例意旨參照）。
三、訊據被告固不否認有於前開時、地，就系爭店面訂立租賃契
    約，並以二十二萬元之代價，將既有設備頂讓予自訴人等事
    實，惟堅決否認有何犯行。辯稱：本件頂讓係自訴人透過丁
    ○○與被告洽談，洽談時被告已告知丁○○被告與屋主甲○
    ○之租期至九十五年九月間，故有契約附註第三條約定：「
    房東收回或變賣，提前二個月通知，無條件歸還」，自訴人
    已明知可能遭房東收回，被告無隱瞞、施用詐術；自訴人頂
    讓之標的，被告全部履行完畢，並無不法所得；本件被告於
    租約期滿時，只要與屋主再為續約，即可繼續出租予自訴人
    ，如未能履約，僅係債務不履行，並非詐欺等語。
四、本件自訴人認被告涉有上開罪嫌，無非係以：被告與自訴人
    間之租賃契約期間為一年，惟屋主與被告之租賃契約，期間
    僅至九十五年七月間等情，為其主要之證據。
五、本院查：
（一）上揭有關自訴人如何透過證人丁○○介紹，向被告承租系
      爭店面，並以二十二萬元之價格頂讓該店既有設備等情，
      為被告所不否認，核與證人丁○○、陳文政、戊○○等人
      與本院審理時證述之情節大致相符，復有租賃契約在卷可
      稽，是被告確有於前開時、地，出租系爭店面、並以二十
      二萬元之代價，將既有設備頂讓予自訴人等事實，固堪認
      定。
（二）而被告於九十五年二月一日與自訴人訂立租賃契約後，已
      將該店既有設備點交予自訴人，嗣自訴人於九十五年五月
      間因家庭因素無法繼續經營，自九十五年六月間起不再給
      付租金之事實，業據證人即自訴人之子陳文政於本院審理
      時證述屬實（見本院卷第八九至九二頁），復有自訴狀、
      系爭租賃契約及存證信函（見本院卷第一、四至八、四二
      至四四頁）等件在卷可證，是被告就系爭店面既有設備之
      頂讓契約，業已履行完畢等情，應堪認定。自訴人主張其
      遭被告詐騙頂讓金二十二萬元云云，尚屬無據。
（三）再依自訴人與被告間之租賃契約第八條約定：「乙方未經
      甲方同意，不得私自將租賃房（店）屋權利全部或一部出
      借、轉租、頂讓或以其他變相方法由他人使用房（店）屋
      」。本件被告、自訴人雖以市面上購買之制式租賃契約為
      藍本，惟仍得以個別磋商條款合意排除前開制式化契約條
      款之效力，此觀該契約最後自訴人與被告訂有「特別約定
      附註條款」自明。是自訴人依約未經被告同意，不得私自
      「轉租、頂讓」系爭店面，自難認受有無法頂讓系爭店面
      之損害。
（四）又租賃，乃特定當事人間所締之契約，出租人不以所有人
      為限（最高法院四十八年台上字第一二五八號判例意旨參
      照），是出租他人之物係債權行為、負擔行為（即以發生
      給付義務之法律行為），僅出租人負有交付租賃物予承租
      人使用、收益之義務，而承租人負有給付租金之義務（參
      照民法第四二一條），並非物權行為、處分行為（即直接
      使標的物之權利發生得喪變更之法律行為）。為負擔行為
      之人，不以對標的物有處分權為前提，故出租他人之物，
      其租賃契約自屬有效。本件被告雖非系爭店面之所有人，
      其出租他人之物予自訴人之契約，核屬有效成立，縱被告
      未告知自訴人其與原地主間租約之期限，此僅屬事後被告
      能否履行債務之問題，尚難認係使用詐術，要與詐欺罪之
      構成要件有別。
六、綜上所述，本案應屬民事債務不履行之紛爭，自訴人應循民
    事途徑解決，被告所為，尚與刑法第三百三十九條第一項詐
    欺取財罪之構成要件有間，自訴人所舉事證，不足說服法院
    以形成被告有罪之心證，此外，復查無其他積極證據足證被
    告確有詐欺取財犯行，揆諸首揭說明，自應諭知被告無罪之
    判決。
據上論斷，應依刑事訴訟法第三百四十三條、第三百零一條第一
項，判決如主文。
中    華    民    國    96    年    10    月    18    日
            刑事第六庭  審判長法　官  高文淵
                              法  官  吳佳穎
                              法  官  林鈺琅
以上正本證明與原本無異。
如不服本判決應於送達後10日內向本院提出上訴狀。
                              書記官  林蔚然
中    華    民    國    96    年    10    月    18    日
